臺北高等行政法院判決
　　　　　　　　　　　　　93年度訴字第00587號
　　　　　　　　　　　　　94.
原　　　告　甲○○
送達代收人　乙○○
訴訟代理人　丁○○
被　　　告　財團法人戒嚴時期不當叛亂暨匪諜審判案件補償基
　　　　　　金會
代　表　人　丙○○（董事長）
訴訟代理人　馬在勤律師
複代理人　　毛國樑律師
上列當事人間因戒嚴時期不當叛亂暨匪諜審判案件補償金事件，
原告不服行政院中華民國92年12月2日院臺訴字第0920091166號
訴願決定，提起行政訴訟。本院判決如下：
　　主  文
原告之訴駁回。
訴訟費用由原告負擔。
　　事  實
一、事實概要：原告於民國（下同）90年間以因僱用管理旅社之
    華僑姚嘉荐自殺身亡，死者妻弟乘機勒索被拒，乃勾串調查
    局處長濫用職權，誣陷其為匪諜予以羈押，酷刑拷打迫供等
    情，向被告申請戒嚴時期不當叛亂暨匪諜審判案件補償金。
    被告以92年1月20日（92）基修法丙字第0344號函復原告，
    略以依臺灣高等法院91年11月15日院田刑字第18067號函、
    押票回證、釋票回證及該院86年6月30日通緝稿等，原告均
    係因涉嫌殺人罪而遭羈押。至原告雖於49年1月27日至49年2
    月25日遭調查局借提詢問有無涉及匪諜及行賄等情，惟僅屬
    借提性質。原告非因叛亂或匪諜案件遭羈，不符申請當時戒
    嚴時期不當叛亂暨匪諜審判案件補償條例（下稱補償條例）
    第15條之1第3款之規定，不予補償。原告不服，以調查局職
    員乘其姊夫姚嘉荐自縊身亡事件勒索巨款被拒，致其以匪諜
    殺人罪嫌於48年12月8日遭調查局逮捕，經1個月又19日酷刑
    拷打迫供匪諜後，以匪諜罪嫌在臺北看守所看管9年有餘，
    應請發給最高額賠償，被告未就調查局及臺北看守所人員盡
    調查之能事，即草率決定，顯屬違法云云，提起訴願，遭訴
    願決定駁回，遂向本院提起行政訴訟。
二、兩造聲明：
　(一)原告聲明：
    1.訴願決定及原處分均撤銷。
　　2.被告應依戒嚴時期不當叛亂暨匪諜審判案件補償條例作成
      准予補償之決定。
    3.訴訟費用由被告負擔。
　(二)被告聲明：
    1.駁回原告之訴。
    2.訴訟費用由原告負擔。
三、兩造之爭點：原告前開受羈押期間是否係以匪諜罪名遭受羈
                押，而有戒嚴時期不當叛亂暨匪諜審判案件補
                償條例之適用？
四、兩造主張與陳述：
  (一)原告陳述：
    1.調查局職員乘其姊夫姚嘉荐自縊身亡事件勒索巨款被拒，
      勾串機關處長濫用職權，致其以匪諜殺人罪嫌於48年12月
      8日遭調查局逮捕，經1個月又19日酷刑拷打迫供匪諜後，
      以匪諜罪嫌在臺北看守所看管9年有餘，應請發給最高額
      賠償。
    2.武漢旅社僱請員工姚嘉荐死亡，本為窮僑，當時經檢察官
      檢查遺留物並無貴重物品，但吳雪塵硬說其姐丈係富僑，
      被原告壓迫自殺，提出勒索巨款被拒，而有上開勾串情事
      ，致原告於48年12月8日遭受逮捕，財產被劫一空，旅社
      被外圍特務率領數漢經營，經酷刑拷打迫供匪諜殺人，共
      匪提供經費行賄法醫，治安人員包庇殺姚等。
    3.因經長期羈押在調查局，引起監察院陶百川重視，走訪匪
      諜的所謂反共義士唐檢察官，唐答覆陶委員說，原告因為
      有嫌疑，仍在調查局羈押之原因，受陶委員影響，才於49
      年1月25日深夜8時許，試探性送去台北看守所。因唐檢察
      官遵從調查局處長范某之令導演冤獄，當指責他為什麼留
      我在調查局長期羈押迫供，唐很激動答覆，我有什麼辦法
      ，．．．，案到最高才能解決等語。
    4.調查局押送人員大聲呼叫「匪諜甲○○押回去」，我不肯
      被押回去所以吵吵鬧鬧，拉拉扯扯，台北市警衛人員（看
      守所）見狀，出面解決說，所長與警衛長均在家休息，不
      准押回。等到翌日9時許，又被辦好手續押回去，此即戒
      嚴時期不當叛亂暨匪諜審判案件補償基金會依據台灣高等
      法院答覆：「甲○○係於涉嫌匪諜，調查局於49年1月26
      日借提，49年2月25日送回」．．．當時我的勇氣拒絕押
      回，才有這種記載否則當天被押回就沒有這種記載，臺灣
      高等法院不能將49年2月26日之前至48年12月8日，被於匪
      諜長期羈押，此高等法院案宗可查證，雖然當是主辦匪諜
      處長范某以後被調調查局局長沈某將他法辦，我的匪諜資
      料隨之損失，但被捕之日，不但各報均有刊載，此調查局
      絕對有記載，此係本冤案被誣匪諜，最重要之點。
    5.基金會下去專辦匪調查，而依據被誣指殺人的高院答覆判
      決不賠償，顯有認事用法之違誤。第二次被送回台北市看
      守所時，仍派員於匪諜監視，以後又收了台北看守所第一
      舍全部監房，眾所皆知之事，祈伸張正義，維護人權，給
      予最高額被誣匪諜賠償。．．．范某被認匪諜逮捕，才不
      起訴處分，該不起訴書述明原告及證人在調查局口供與事
      實不符，且明確指明姚嘉荐是自縊身亡，後來原告才因之
      被交保。本案冤情慘重，罄竹難書。
    6.被告未就調查局及臺北看守所人員盡調查之能事，即草率
      決定，顯屬違法。
  (二)被告主張：
    1.按「為戒嚴時期不當叛亂暨匪諜審判案件之受裁判者，於
      解嚴後不能獲得補償或救濟，特制定本條例補償之。」「
      有下列情形之一者，得於修正後本條例第二條第四項之規
      定期限內，準用本條例規定申請給付補償金：... 三、於
      民國三十七年十二月十日起至動員戡亂時期終止前，因涉
      嫌觸犯內亂罪、外患罪或戡亂時期檢肅匪諜條例，遭治安
      或軍事機關限制人身自由而未經起訴、未經不起訴處分、
      經不起訴處分、未經裁判或受裁判者。」為申請時補償條
      例第1條及第15條之1第3款所規定。
    2.補償條例之立法意旨，係對於戒嚴時期叛亂暨匪諜案件受
      裁判者確有不當之個案，給予適當之補償，補償條例第15
      條之1第3款適用範圍僅限於涉嫌叛亂，且屬觸犯內亂罪、
      外患罪或戡亂時期檢肅匪諜條例之情形。本件被告詢據臺
      灣高等法院91年11月15日院田刑字第18067號函等，原告
      係因殺人罪嫌受羈押，並非因觸犯內亂罪、外患罪或戡亂
      時期檢肅匪諜條例而受羈押，縱其間曾遭調查局借提，因
      無觸犯內亂罪、外患罪或戡亂時期檢肅匪諜條例之相關案
      證資料，仍無申請當時補償條例第15條之1第3款規定之適
      用。被告不予補償，經核並無不妥。原告所舉臺灣臺北地
      方法院87年度賠字第29號決定書摘頁影本，主張叛亂罪部
      分應予賠償云云，以被告卷附司法院冤獄賠償覆議委員會
      89年度台覆字第47號決定書，亦以查無原告因匪諜案件受
      羈押之情形，臺灣臺北地方法院決定駁回原告冤獄賠償之
      申請，應予以維持，顯見其所稱不足採。
    3.綜上，請駁回原告之訴。
    理  由
一、原告經合法通知，未於言詞辯論期日到場，核無行政訴訟法
    第218條準用民事訴訟法第386條各款所列情形，爰依被告之
    聲請，由其一造辯論而為判決。
二、按「為戒嚴時期不當叛亂暨匪諜審判案件之受裁判者，於解
    嚴後不能獲得補償或救濟，特制定本條例補償之。」「有下
    列情形之一者，得於修正後本條例第二條第四項之規定期限
    內，準用本條例規定申請給付補償金：…三、於民國三十七
    年十二月十日起至動員戡亂時期終止前，因涉嫌觸犯內亂罪
    、外患罪或戡亂時期檢肅匪諜條例，遭治安或軍事機關限制
    人身自由而未經起訴、未經不起訴處分、經不起訴處分、未
    經裁判或受裁判者。…」為申請當時補償條例第1條及第15
    條之1第3款所明定。是依上開補償條例之規定，足知對於戒
    嚴時期叛亂暨匪諜案件受裁判者，確有不當之個案始能依法
    給予適當之補償，而依補償條例第15條之1第3款之規定，其
    適用對象限於因涉嫌「叛亂」，且屬觸犯「內亂罪、外患罪
    」或「戡亂時期檢肅匪諜條例」之罪名者始足當之。
三、經查：
    (一)原告於48年12月9日因涉嫌「殺人」一案經移送臺灣台北
      地方法院檢察處檢察官處理，經檢察官批示：「收押發交
      調查局繼續偵查5日限本月14日下午4時前解送」，分別有
      臺灣高等法院91年11月15日院田刑字第18067號函檢附之
      該處檢察官點名單註記「殺人」及押票回證案由欄載明「
      涉嫌殺人案」（均影本）附原卷足稽，足徵原告主張被羈
      押之涉案罪名應為殺人罪，而非補償條例第15條之1第3款
      所規定之涉嫌觸犯內亂罪、外患罪或戡亂時期檢肅匪諜條
      例之罪名，遭治安機關限制自由。原告主張係因匪諜案遭
      羈押等云，即屬不實而無足採信。
    (二)次查原告固於49年2月9日經調查局提訊，惟此乃「借提」
      性質，此自臺灣台北地方法院檢察處49年發函予調查局之
      公函主旨欄記載：「為甲○○等殺人等案業經提起公訴，
      貴局借提人犯請即解還．．．」說明欄載為：「一查甲○
      ○等殺人一案業經本處提起公訴，貴局借提人犯甲○○、
      吳亮、陳華洲、游全球等四名，請即解還台北地方法院審
      理。．．．」有該公函及押票回證影本附原卷足按，是知
      原告所述在調查局被押期間之迫供拷打匪諜、殺人等云，
      程序為為借提性質，縱或屬實，該段被押期間仍屬原告被
      訴「殺人罪」之羈押期間，核屬所謂「本案羈押期間」，
      非屬「他案羈押期間」，而與其他罪名之羈押無關，依刑
      法第46條規定：「裁判確定前羈押之日數，以一日抵有期
      徒刑或拘役一日，或第四十二條第四項裁判所定之罰金額
      數。」為羈押日數應否折抵之問題，實非屬匪諜案罪名之
      他案羈押期間，自無補償條例第15條之1第3款規定之適用
      ，原告認有補償條例第15條之1第3款規定之適用，容有誤
      解。
    (三)再者，原告於62年10月6日經臺灣高等法院以62年度聲字
      第479號裁定准予限制住居並具保停止羈押，案由仍為「
      殺人案件」，此亦有該裁定、承審法官之批示單及釋票回
      證影本各附原卷足佐，嗣原告因未到庭被認定逃匿而經臺
      灣高等法院於66年5月23日第1次發布通緝，通緝案由仍為
      「殺人」，迄84年3月21日始撤銷通緝，撤緝案由亦為「
      殺人」，之後，原告經撤緝後又再於86年6月30日經臺灣
      高等法院發布第2次通緝，案由亦為「殺人」，其被訴事
      實則載為：「被告甲○○夥同游全球、吳亮等人以陳華洲
      提供巴拉松農藥一瓶，於48年7月18日在台北市武漢大旅
      社注射被害人姚嘉荐三針，再以麻繩繫被害人於臥室門楣
      之上偽裝為上吊自殺。．．．」分別有該2次通緝書及撤
      銷通緝稿影本附原卷足證，審其內容無一涉及匪諜犯行，
      足見原告所涉殺人一案之內容均與「匪諜」一案無關。
    (四)末查原告所涉殺人一案，前雖經臺灣高等法院於84年2月
      28日以年度重上更（七）緝字第一號刑事判決免訴在案，
      惟尚未終結，業經最高法院於85年4月10日以85年度台上
      字第1573號判決發回臺灣高等法院更審中，復有該判決書
      附本院卷足考，足見原告於48年所涉殺人一案現仍未審結
      ，此與原告94年2月25日狀所載：「．．．判決免訴，原
      告不服上訴，發回更審，又被沒有出庭判死刑，引用大赦
      條例改判無期，不服再上訴再發回，原告要求亦像前審一
      樣，不出庭宣告我無罪，或將兩位法醫相反鑑定送往第3
      者鑑定，臺灣高等法院答覆須原告出庭，公文來來去去，
      因缺溝通，尚無結果。如蒙鈞院判決賜予賠償，則有利被
      誣殺人無罪也。．．．」相互對照，足知原告亦知殺人一
      案因自己未到庭仍未審結，而對本件另有期待之情事。
四、從而，被告詢據臺灣高等法院91年11月15日院田刑字第
    18067號函等，以原告係因殺人罪嫌受羈押，並非因觸犯內
    亂罪、外患罪或戡亂時期檢肅匪諜條例而受羈押，縱其間曾
    遭調查局借提，因無觸犯內亂罪、外患罪或戡亂時期檢肅匪
    諜條例之相關案證資料，仍無申請當時補償條例第15條之1
    第3款規定之適用，而不予補償，並無違誤，訴願決定予以
    維持核無不妥。原告徒執前詞，訴請撤銷，為無理由，應予
    駁回。原告訴之聲明第1項既經駁回，則其請求「被告應依
    戒嚴時期不當叛亂暨匪諜審判案件補償條例作成准予補償之
    決定」之聲明即失所附麗，應併予駁回。
據上論結，本件原告之訴為無理由，爰依行政訴訟法第218條、民
事訴訟法第385條第1項前段、行政訴訟法第98條第3項前段，判
決如主文。
中　　華　　民　　國　 　94　　年　　3　　月　　24 　 日
                 臺 北 高 等 行 政 法 院   第 六 庭
                             審 判 長 法  官　林  樹  埔
                                      法  官　許  瑞  助
                                      法  官　陳  鴻  斌
上為正本係照原本作成。
如不服本判決，應於送達後20日內，向本院提出上訴狀並表明上
訴理由，如於本判決宣示後送達前提起上訴者，應於判決送達後
20日內補提上訴理由書（須按他造人數附繕本）。
中　　華　　民　　國　   94    年  　3  　月  　24　　日
                                      書記官  蔡  逸  萱
